臺灣高等法院刑事判決　　　　　　　　　　　　　九十三年度上易字第一二四二號
　　上　訴　人　臺灣桃園地方法院檢察署檢察官
　　被　　　告　甲○○
　　　　　　　　　　　　國民
　　選任辯護人　巨克安律師
右上訴人因被告詐欺案件，不服臺灣桃園地方法院九十一年度易字第二一八六號，中
華民國九十三年四月二十九日第一審判決（起訴案號：臺灣桃園地方法院檢察署九十
年度偵續字第八八號），提起上訴，本院判決如左：
    主  文
原判決撤銷。
甲○○意圖為第三人不法之所有，以詐術使人將本人之物交付，處有期徒刑肆月，如
易科罰金以佰元折算壹日。
    事  實
一、甲○○原係金洹合實業股份有限公司（下稱金洹合公司設桃園市○○○路○段六
    號五樓之三）負責人，緣大毅紙器股份有限公司（下稱大毅公司設台南縣安定鄉
    中崙一七六之二號）於八十八年十二月底，因資金需要，由負責人陳旭天出面向
    金洹合公司借款，金洹合公司要求大毅公司提供機器作為質押簽訂附條件買賣契
    約，辦妥登記。並簽發支票三十一紙作為擔保，藉以擔保債權新台幣（下同）三
    百八十五萬二千元。嗣因金洹合公司未依照約定之時間（八十八年十二月二十七
    日）借款，致大毅公司票信受損大毅公司見金洹合公司信譽不佳，乃欲以提前並
    一次清償所餘欠款二百四十五萬元之方式而取回先前簽發交付金洹公司之支票三
    十一張。詎甲○○明知上開支票三十一張已由金洹合公司於八十八年十二月十八
    日將之持往安泰商業銀行股份有限公司（下稱安泰銀行）作為票貼之用。且金洹
    合公司於八十九年初起，財務已陷困境，無足夠財力自安泰銀行贖回上開三十一
    張支票，竟仍基於意圖為金洹合公司不法所有之犯意，為取得二百四十五萬元之
    資金，乃於八十九年五月二十九日向大毅公司出具承諾書，內容為「本公司金附
    字第八八一二○八號案件立契約人大毅紙器股份有限公司於八十九年五月三十日
    清償二百四十五萬元，本公司承諾於清償後七個營業日內歸還此案之分期票據，
    共計三十一紙總金額三百二十五萬二千元恐口說無憑，特立此據，立據人金洹合
    實業股份有限公司。董事長：甲○○。中華民國八十九年五月二十九日立」。並
    蓋有金洹合公司董事長甲○○之印章及協理兼審查部經理陳如之親筆簽名以取信
    於大毅公司，致大毅公司深信不疑而陷於錯誤，將前開金錢於八十九年五月三十
    日經由台灣中小企業銀行一次匯入金洹合公司。嗣後金洹合公司非但未返還上開
    支票於大毅公司，且其中一張發票日八十九年六月二十日票面金額十二萬元支票
    任由票貼銀行為付款提示，再度造成大毅公司票信受損。大毅公司催告金洹合公
    司出面解決金洹合公司置之不理，大毅公司始知受騙。
二、案經被害人大毅公司訴請台灣桃園地方法院檢察署檢察官偵查起訴。
    理  由
一、訊據被告甲○○固不否認其為金洹合公司負責人，金洹合公司確有與大毅公司簽
    訂附條件買賣契約，並有收受大毅公司所簽發票面金額共計三百八十五萬二千元
    之分期給付支票三十六張後，持向安泰銀行票貼，大毅公司提前清償二百四十五
    萬元後，未依承諾書約定向安泰銀行贖回大毅公司所簽發尚未屆期之三十一張支
    票返還大毅公司之事實。然矢口否認有詐欺犯行，辯稱：金洹合公司係因經濟不
    景氣之故，導致財務狀況轉超困難，而迄八十九年六月底、七月初始因往來銀行
    緊縮金洹合公司信用額度亦無法依約贖回系爭支票云云。
二、經查：
  (一)大毅公司於八十八年十二月間，因亟需資金融通，故以大毅公司現有機器設備借
    予金洹合公司，再由金洹合公司將該機器設備，以附條件買賣方式售回大毅公司
    ，大毅公司按月攤還本息方式，向金洹合公司借款三百萬元，並於八十八年十二
    月十四日與金洹合公司簽訂附條件買賣契約時同時簽發自八十九年一月二十日起
    至同年十二月止，票面金額均為十二萬元；自九十年一月二十日起至同年十二月
    二十日止票面額均為十一萬元；自九十一年一月二十日起至同年十二月二十日止
    ，面額均為九萬一千元之支票各十二張，面額共計三百八十五萬二千元，用以按
    月攤還本息之支票三十六張持交金洹合收執之事實，業經證人蘇雅惠即大毅公司
    負責人陳旭天之妻於原審證述綦詳（原審卷第三四頁至三六頁）且有經濟部工業
    局動產擔保交易（附條件買賣）登記證明書，附條件買賣契約書及發票各一份（
    他字卷第六頁至第八頁；偵續卷第四三頁）在卷足稽，而金洹合公司在收受大毅
    公司所簽發之上開三十六張支票後在金洹合公司未借款予大毅公司前之八十八年
    十二月十八日全數持向安泰銀行票貼亦經被告自承在卷，堪信真實。
  (二)被告於收受大毅公司前開三十六張支票後即於八十八年十二月十八日存入安泰銀
    行以為票貼，即以一般銀行票貼成數七成計算，金洹合公司至少已取得二百七十
    萬元之銀行貸款，而須由大毅公司負責票款之清償，大毅公司於五張支票清償六
    十萬元後將餘款二百四十五萬元一次清償，斯時被告自應審度金洹合公司是否尚
    有還債能力，是否能將票貼於銀行之三十一張系爭支票取回返還予大毅公司，被
    告有絕對之選擇對應，其竟罔顧其公司已陷財務困境，仍然立下承諾書，使大毅
    公司深信不疑而陷於錯誤。而將二百四十五萬元交付予被告所營金洹合公司。且
    被告亦不否認其公司於八十九年六月底、七月初財務困難，則其於八十九年五月
    二十九日書立承諾書時，顯已近於財務困難，必無能力取回向銀行票貼之系爭支
    票。否則縱因銀行不願返還系爭支票，被告應仍有餘裕將二百四十五萬元自退還
    予大毅公司以避免大毅公司遭受損失。顯見被告係利用大毅公司願意一次清償餘
    款之機會，明知公司財務已陷困境，仍書立切結書使告訴人公司信以為真，乃為
    匯款予金洹合公司，被告之不法意圖及施詐之行為至為明確，唯被告辯稱係銀行
    緊縮銀根，加上一些顧客退票，於是銀行對伊公司信心動搖，額度不夠云云，並
    見被告公司財務困窘，明知其已無財力依約取回系爭三十一張支票，猶為收取告
    訴人所匯款項，其不法所有之意圖灼然可見，所辯單純民事糾紛云云，自不足採
    。
    綜上各節所述，被告詐欺犯行堪足認定。
三、核被告所為，係犯刑法第三百三十九條第一項詐欺罪，原審遽依被告所辯而為無
    罪判決自有未洽。公訴人執此上訴指摘原判決不當，為有理由，應撤銷改判，爰
    審酌被告之素行、智識程度，犯罪之動機、目的、手段、危害之程度及犯罪後迄
    未與被害人達成和解賠償其損害及犯罪後之態度等一切情狀，量處有期徒刑肆月
    ，又查被告行為後刑法第四十一條於九十年一月十日修正公布為「犯最重本刑為
    五年以下有期徒刑以下刑之罪，而受六個月以下有期徒刑或拘役之宣告，因身體
    、教育、職業、家庭之關係或其他正當事由，執行顯有困難者得以一元以上三元
    以下折算壹日易科罰金，比較新舊法之結果，以新法有利於被告，故應依修正後
    刑法四十一條第一項規定並宣告易科罰金以三百元折算壹日。
四、據上論斷，應依刑事訴訟法第三百六十九條第一項前段、第三百六十四條、第二
    百九十九條第一項前段，刑法第三百三十九條第一項、第二條第一項前段、第四
    十一條第一項，罰金罰鍰提高標準條例第一條、第二條，判決如主文。
本案經檢察官劉斐玲到庭執行職務。
中　　　華　　　民　　　國　　九十三　　年　　　十　　　月　　二十九　　日
                              臺灣高等法院刑事第十五庭
                                  審判長法  官  房  阿  生
                                        法  官  雷  元  結
                                        法  官  蔡  光  治
右正本證明與原本無異。
不得上訴。
                                        書記官  陳  韋  杉
中　　　華　　　民　　　國　　九十三　　年　　 十一 　　月　　　十　　　日
中華民國刑法第三百三十九條第一項
(普通詐欺罪)
意圖為自己或第三人不法之所有，以詐術使人將本人或第三人之物交付者
，處五年以下有期徒刑、拘役或科或併科一千元以下罰金。
